【裁判字號】    97,消債更,105
【裁判日期】    980427
【裁判案由】    更生事件
【裁判全文】
臺灣士林地方法院民事裁定           97年度消債更字第105號
債  務  人  甲○○
代  理  人  王耀星律師
上列當事人聲請更生事件，本院裁定如下：
    主  文
債務人甲○○自中華民國九十八年四月二十七日下午五時起開始
更生程序。
命司法事務官進行本件更生程序。
    理  由
一、債務人聲請意旨略以：債務人有不能清償債務之情事，前曾
    於民國95年間依照「中華民國銀行公會會員辦理消費金融案
    件無擔保債務協商機制」請求共同協商債務清償方案，並協
    商成立，協商條件為每月還款新臺幣（下同）1 萬5,803 元
    ，且對於李靜惠債務，每月另需還款1 萬1,000 元，合計2
    萬6,803 元。惟債務人每月薪資所得僅2 萬6,000 元，每月
    收入扣除協商還款金額，無法維持最低基本生活，又債務人
    之配偶因公司倒閉，須負擔債務，債務人除需維持自身生活
    外，尚需扶養配偶子女，故有不能清償債務之情事。債務人
    確係因不可歸責於己，致履行協商條件顯有重大困難。且債
    務人無擔保或無優先權之債務總額未逾1,200 萬元，復未經
    法院裁定開始清算程序或宣告破產，爰向本院聲請更生等語
    。
二、按債務人與金融機構協商成立者，不得聲請更生或清算，但
    因不可歸責於己之事由，致履行顯有重大困難者，不在此限
    。本條例施行前，債務人依金融主管機關協調成立之中華民
    國銀行公會會員辦理消費金融案件無擔保債務協商機制與金
    融機構成立之協商，準用前項之規定，消費者債務清理條例
    第151 條第5 項、第6 項分別定有明文。次按，債務人不能
    清償債務或有不能清償之虞，且無擔保或無優先權之債務總
    額未逾新臺幣（下同）1,200 萬元者，於法院裁定開始清算
    程序或宣告破產前，得向法院聲請更生，觀諸消費者債務清
    理條例第3 條、第42條第1 項規定自明。又法院開始更生程
    序之裁定，應載明其年、月、日、時，並即時發生效力。法
    院開始更生或清算程序後，得命司法事務官進行更生或清算
    程序，必要時得選任律師、會計師或其他適當之自然人或法
    人一人為監督人或管理人，復為同條例第45條第1 項、第16
    條所明定。
三、經查，債務人所主張之上開事實，業據提出中華民國銀行公
    會會員辦理消費金融案件無擔保債務協商機制無擔保債務還
    款計劃（見本院卷第67頁）、財團法人金融聯合徵信中心當
    事人綜合信用報告之協商前置專用債權人清冊（見本院卷第
    21至25頁）等為證，核閱屬實，堪認為真正。佐諸債務人於
    95年度所得僅7 萬4,787 元，96年度所得僅34萬942 元等情
    ，亦有債務人95、96年度綜合所得稅各類所得資料清單在卷
    可稽（見本院卷第34、35頁）。又債務人每月平均收入約為
    2 萬8,200 元（見本院卷第10、36、37、86及127 頁）於扣
    除協商金額後，所餘款項僅1 萬2,397 元，以行政院內政部
    社會司歷年最低生活費一覽表臺北市98年每月每人支出為
    14, 558 元觀之，債務人之薪資在扣除協商債務後，所餘之
    金額已不足支付98年最低生活必要支出，顯難維持債務人之
    基本生活。準此以觀，債務人主張其有不可歸責於己之事由
    ，致履行協商條件顯有困難，堪認為真實。此外，復查無債
    務人有消費者債務清理條例第6 條第3 項、第8 條或第46
    條各款所定駁回更生聲請之事由存在，則債務人聲請更生，
    應屬有據，爰裁定如主文。
中    華    民    國    98    年    4     月    27    日
                  民事第二庭  法      官  張國勳
上為正本係照原本作成。
本件不得抗告。
中    華    民    國    98    年    4     月    27    日
                              書  記  官  周嫣蘋


司法院資訊處製作；財團法人民間司法改革基金會備份。
